臺灣新竹地方法院刑事判決　　　　　　　 95年度訴字第883號
公　訴　人　臺灣新竹地方法院檢察署檢察官
被　　　告　乙○○
選任辯護人　陳詩文律師
被　　　告　甲○○
上列被告等因妨害自由等案件，經檢察官提起公訴（95年度偵字
第5645號、第6134號），本院合議庭裁定進行簡式審判程序，並
判決如下：
    主  文
乙○○共同連續犯剝奪他人行動自由罪，累犯，處有期徒刑捌月
；又共同犯恐嚇取財罪，累犯，處有期徒刑拾月。應執行有期徒
刑壹年肆月。
甲○○共同犯剝奪他人行動自由罪，處有期徒刑伍月；又共同犯
恐嚇取財罪，處有期徒刑捌月；又共同犯剝奪他人行動自由罪，
處有期徒刑伍月；又未經許可持有子彈，處有期徒刑肆月，併科
罰金新臺幣壹萬元，罰金如易服勞役，以新臺幣貳仟元折算壹日
，扣案之土造子彈壹顆，沒收之。有期徒刑部分應執行有期徒刑
壹年捌月。扣案之土造子彈壹顆，沒收之。
    事  實
一、乙○○前於民國89年間因贓物案件，經臺灣高等法院以89年
    度上易字第1371號判決判處有期徒刑4月確定，於89年11月
    23日執行完畢；又於94年間因重利、恐嚇取財等案件，經本
    院以94年度訴字第373號判決判處有期徒刑6月、4月，並定
    應執行有期徒刑9月確定在案，而於95年5月8日易科罰金執
    行完畢。
二、乙○○雖為承紘工程有限公司之負責人，惟卻於上開重利案
    件易科罰金執行完畢後，仍繼續受不詳人士委託代為從事金
    錢討債之工作，而甲○○則為乙○○所雇用代為追討金錢債
    務之小弟。
（一）緣丁○○於92年間向林嘉奇借款尚未清償，乙○○遂於94
      年10月中旬某日，與羅智軒、林嘉奇（均由檢察官另案偵
      查中）及其他數名真實姓名年籍不詳之男子，共同基於妨
      害自由之犯意聯絡，由羅智軒將丁○○帶至新竹市○○○○
      街48號2樓後，再由林嘉奇及上述真實姓名年籍不詳之數
      男子共同限制丁○○不得離開上址，而剝奪丁○○之行動
      自由。期間林嘉奇（由檢察官另案偵查中）並徒手毆打丁○○鼻樑（傷害部分未據告訴），待翌日丁○○被迫簽下
      1 張面額新臺幣（下同）30萬元之本票後，乙○○始同意
      丁○○離去。
（二）泰籍人士丙○○○○○○○○○（下稱阿寶）前曾與其友人賴文龍於
      94年間向乙○○借貸10萬元，惟事後因賴文龍無法如期還
      款，乙○○、甲○○及彭顯絢（另由檢察官偵查中）則共
      同基於妨害自由之犯意聯絡，於95年1月10日或同月11日
      晚間某時許，先由彭顯絢以電話通知阿寶至新竹市某間PU
      B商討還債事宜，嗣阿寶抵達該PUB後，旋即由甲○○駕駛
      車牌號碼不詳之自用小客車，而與彭顯絢共同將阿寶強押
      上車，控制其行動自由，並載至位於新竹縣寶山鄉某鐵皮
      屋內。乙○○得知阿寶被押至該鐵皮屋後，則自行駕車前
      往該間鐵皮屋，並在鐵皮屋內當場以「假如妳不還錢的話
      ，我的打手都在這裡，我會將妳載去賣淫」等加害身體之
      語言恫嚇阿寶，致阿寶心生畏懼而同意還款，乙○○見狀
      遂當場指示甲○○、彭顯絢負責催收此筆款項後先行離去
      。而甲○○、彭顯絢為確保阿寶能按期還債，2人則接續
      上開妨害自由之犯意聯絡，由甲○○駕車，彭顯絢強押阿
      寶搭乘上開車號不詳之自用小客車，3人共同前往阿寶位
      於新竹市之租屋處，強迫阿寶將其所有之泰國護照交予甲○○保管（該本護照甲○○稱已遺失），藉以達要脅阿寶
      還債之目的並妨害阿寶行使該本護照之權利。
（三）95年5月26日20時許，乙○○因受黃福源之委託代為催收
      己○○所積欠之工程款項，故其先以電話通知己○○主動
      至新竹市孔雀谷酒店協商還款事宜，己○○因恐乙○○等
      人至其所經營之宿舍鬧事，迫於無奈乃前往上開孔雀谷酒
      店與乙○○等人協調還款。待己○○抵達該酒店之某間包
      廂後，乙○○、甲○○及其他真實姓名年籍不詳共約7、8
      名男子竟共同基於恐嚇取財之犯意聯絡，由乙○○先提出
      受黃福源委託催討之委託書，並要求己○○簽下6張面額
      各30萬元之本票及切結書，同時以：「假如妳不簽下本票
      的話就沒有辦法離開孔雀谷」等語恐嚇己○○，致其心生
      畏懼而被迫簽下本票6張面額共計180萬元及切結書1紙。
（四）95年7月8日晚上某時，丁○○（傷害部分未據告訴）與謝
      富江、羅智軒等人（另由檢察官偵查中）相約至新竹市錢
      櫃KTV唱歌，惟席間謝富江等人懷疑丁○○竊取其所有之
      行動電話1支，竟與羅智軒、甲○○共同基於妨害自由之
      犯意聯絡，將丁○○強押至新竹市○○○○街48號2樓，而
      剝奪丁○○之行動自由後，先由謝富江以鋁棒毆打丁○○
      膝蓋、甲○○則拿玩具手槍BB彈射擊丁○○小腿、羅智軒
      則另用腳踢丁○○。後因甲○○、謝富江等人於毆打丁○○時，不慎弄壞其所有之手錶、項鍊等物，竟復基於強制
      之犯意聯絡，要求丁○○通知其弟戊○○代為處理本件糾
      紛，嗣戊○○抵達現場後，甲○○等人再強迫丁○○簽下
      金額各1萬元之支票4張，又要求戊○○於渠等本票背面背
      書保證後，始讓丁○○離去。
（五）甲○○明知未經主管機關許可不得持有具殺傷力之子彈，
      惟仍於90年間某日，以1,500元之代價，向真實姓名年籍
      不詳綽號「燕子」之男子，購買具殺傷力仿9mmLUGER 之9
      ×19mm土造子彈1顆（彈底標記WIN9mm LU OER），並自斯
      時起而持有該顆子彈。
 三、嗣經法務部調查局新竹市調查站人員於95年9月29日持臺灣
     新竹地方法院所核發之搜索票，在乙○○位於新竹市○○
     路159號14樓之3住處、甲○○位於新竹縣竹東鎮○○路121
     巷1號3樓住處，查獲上情，並扣得甲○○所有之土造子彈1
     顆。
 四、案經法務部調查局新竹市調查站移請臺灣新竹地方法院檢
     察署檢察官偵查起訴。
    理  由
一、本件被告乙○○所犯刑法第302條、第305條、第346條之罪
    ，被告甲○○所犯刑法第302條、第304條、第305條、第346
    條、槍砲彈藥刀械管制條例第12條第4項之罪，均非死刑、
    無期徒刑、最輕本刑為3年以上有期徒刑之罪或高等法院管
    轄第一審之案件，被告於本院準備程序就被訴事實為有罪之
    陳述，經本院合議庭認合於刑事訴訟法第273條之1之規定，
    裁定進行簡式審判程序，合先敘明。
二、認定犯罪事實所憑之證據及理由：
（一）被告乙○○於本院準備程序、簡式審理程序訊問時，對於
      上開事實二（一）（二）（三）之犯行，均坦白承認。
（二）被告甲○○於本院準備程序、簡式審理程序訊問時，對於
      上開事實二（二）（三）（四）（五）之犯行，均坦白承
      認。
（三）證人即被告甲○○、乙○○分別於檢察官訊問時所為之具
      結證述，證明上開犯罪事實。
（四）證人彭顯絢於偵查中之證詞：證明上開犯罪事實（二）之
      事實。
（五）證人丁○○於調查站詢問及偵查中之證詞：證明上開犯罪
      事實（一）、（四）之事實。
（六）證人戊○○於調查站詢問之證詞：證明上開犯罪事實（四
      ）之事實。
（七）證人己○○於調查站詢問及偵查中之證詞：證明上開犯罪
      事實（三）之事實。
（八）扣案之由證人己○○所簽發之本票2張及切結書1紙：證明
      上開犯罪事實（三）之事實。
（九）證人己○○所使用之行動電話號碼0000000000號雙向通聯
      記錄紀錄（含基地台位置）：證明證人己○○與被告乙○○於上開犯罪事實（三）之時間有通聯及雙方手機基地台
      位置均於新竹市孔雀谷酒店附近之事實。
（十）扣案之具殺傷力仿9mmLUGER之9×19mm土造子彈1顆（彈底
      標記WIN9mmLUOER）：證明上開犯罪事實（五）被告甲○○持有具殺傷力子彈之事實。
（十一）法務部調查局95年11月10日鑑定通知書1紙：證明上開
        犯罪事實（五）被告甲○○持有之具殺傷力之子彈之事
        實。
      綜上所述，被告乙○○、甲○○所為之自白應認與事實相
      符，可以採信，本案事證明確，被告2人之犯行均堪以認
      定，應依法論科。
三、論罪科刑之理由：
（一）按95年7月1日修正生效施行之刑法第2條第1項規定「行為
      後法律有變更者，適用行為時之法律。但行為後之法律有
      利於行為人者，適用最有利於行為人之法律」。經查：
  １、修正前刑法第28條規定「二人以上共同實施犯罪之行為者
      ，皆為正犯。」，修正後同法條則規定「二人以上共同實
      行犯罪之行為者，皆為正犯。」，依其修正理由所述，修
      正後之規定在於排除「陰謀共同正犯」、「預備共同正犯
      」，惟因本件被告共同犯罪之部分，均不屬於上開「陰謀
      共同正犯」、「預備共同正犯」之範疇，不論新、舊法均
      應論以共同正犯，對被告並無較有利或較不利之情形。
  ２、被告乙○○行為後，刑法第56條連續犯之規定，業已修正
      刪除，並於95年7月1日施行，則被告之犯行，因行為後新
      法業已刪除連續犯之規定，此刪除雖非犯罪構成要件之變
      更，但顯已影響行為人刑罰之法律效果，自屬法律有變更
      ，依新法第2條第1項規定，比較新、舊法結果，仍應適用
      較有利於被告之行為時法律即舊法論以連續犯（最高法院
      95年第8次刑事庭會議決議參照）。
  ３、修正前刑法第51條規定：「數罪併罰，分別宣告其罪之刑
      ，依左列各款定其應執行者：」其中第5款規定：「宣告
      多數有期徒刑者，於各刑中之最長期以上，各刑合併之刑
      期以下，定其刑期。但不得逾二十年。」修正後刑法第51
      條第5款規定：「宣告多數有期徒刑者，於各刑中之最長
      期以上，各刑合併之刑期以下，定其刑期。但不得逾30年
      。」比較結果，修正後刑法並非較有利於行為人，依刑法
      第2條第1項前段之規定，仍應依修正前刑法，定其應執行
      之刑。
  ４、按被告行為後，刑法雖廢除牽連犯應論以一罪之規定，然
      犯一罪而其方法或結果之行為，均在新法施行前者，新法
      施行後，應依新法第2條第1項之規定，是用最有利於行為
      人之法律（最高法院95年度第8次刑事庭會議決議5（三）
      參照）。本案被告乙○○、甲○○所為犯罪事實二（二）
      各犯行，無非均為達到其欲讓被害人簽發本票還款之目的
      ，是其所犯上開各罪間，顯有方法結果之牽連關係，兼以
      其各次行為，均係在刑法廢除牽連犯規定以前所犯，依修
      正前刑法第55條規定，本應依牽連犯之規定，從一重之刑
      法第302條第1項之妨害自由罪處斷，較之新法刪除牽連犯
      之規定而應一律予以數罪併罰，修正前之規定顯然較有利
      於被告，依照刑法第2條第1項「從舊從新」原則，本案即
      應適用修正前刑法第55條之規定，認屬牽連犯，應從一較
      重之刑法第302條第1項之妨害秘密罪處斷。原起訴意旨認
      係數罪併罰，容有誤會，附此敘明。
  ５、綜合上開新舊法比較之結果，就犯罪事實二（二）部分，
      顯然新法並非較有利於被告2人，依前揭刑法第2條第1項
      規定及法律之適用應綜合各種情況比較，一體適用原則，
      此部分即應適用行為時法即95年7月1日修正生效施行前之
      刑法之規定。
（二）按刑法第302條第1項、第304條第1項及第305條之罪，均
      係以人之自由為其保護之法益。而刑法第302條第1項之罪
      所稱之非法方法，已包括強暴、脅迫或恐嚇等一切不法手
      段在內。因之，如以非法方法剝奪他人行動自由行為繼續
      中，再對被害人施加恐嚇、脅迫，或以恐嚇、脅迫之手段
      迫使被害人行無義務之事；則其恐嚇、脅迫之行為，仍屬
      於非法方法剝奪行動自由之部分行為，應僅論以刑法第30
      2條第1項之罪，無另成立同法第304條第1項或第305條之
      罪之餘地，此觀最高法院29年上字第3757號、74年台上字
      第3404號判例意旨及同院89年台上字第78 0號、87年台上
      字第1066號、82年台上字第1670號判決意旨即明。
（三）核被告乙○○就犯罪事實二（一）所為，係犯刑法第302
      條第1項之妨害自由罪（原起訴意旨認另犯刑法第346條第
      1 項恐嚇取財罪部分，業經公訴檢察官於本院準備程序時
      更正犯罪事實及罪名）；就犯罪事實二（二）所為，原起
      訴意旨雖認被告係犯刑法第305條、第302條第1項之罪，
      惟被告係以恫嚇、強暴之手段剝奪被害人阿寶之行動自由
      ，依照前揭說明，應僅論以刑法第302條第1項之妨害自由
      罪；就犯罪事實二（三）所為，係犯刑法第346條第1項之
      恐嚇取財罪。
（四）核被告甲○○就犯罪事實二（二）所為，原起訴意旨雖認
      被告係犯刑法第304條第1項、第305條、第302條第1項之
      罪，惟被告係以恫嚇、強暴之手段剝奪被害人阿寶之行動
      自由，且被告甲○○於剝奪被害人阿寶行動自由行為繼續
      中，再脅迫被害人交出護照，依照前揭說明，應僅論以係
      犯刑法第302條第1項之剝奪他人行於剝由罪；就犯罪事實
      二（三）所為，係犯刑法第346條第1項之恐嚇取財罪；就
      犯罪事實二（四）所為，被告甲○○係基於剝奪他人行動
      自由單一行為決意，於95年7月8日晚上某時許，持續以強
      暴之方式剝奪被害人丁○○之行動自由，參諸前揭說明，
      應僅論以刑法第302條第1項之妨害自由罪（原起訴意旨認
      係與刑法第304條第1項數罪併罰，容有誤會）；就犯罪事
      實二（五）所為，係犯槍砲彈藥刀械管制條例第12條第4
      項之未經許可持有子彈罪。
（五）又被告乙○○與林嘉奇及真實姓名不詳之男子間就犯罪事
      實二（一）、被告乙○○與甲○○、彭顯絢間就犯罪事實
      二（二）、被告乙○○、甲○○與真實姓名年籍不詳之7
      、8名男子間就犯罪事實二（三），分別有犯意聯絡與行
      為分擔，依95年7月1日修正生效施行前刑法第28條之規定
      ，均應論以共同正犯。至被告甲○○與謝富江、羅智軒間
      就犯罪事實二（四）所為，應依修正後刑法第28條論以共
      同正犯。
（六）被告乙○○就犯罪事實二（一）（二）所犯之刑法第302
      條第1項之罪，時間緊接，手法相同，顯係基於概括之犯
      意反覆為之，為連續犯，應依修正前之刑法第56條規定，
      ，論以一罪，並加重其刑。
（七）被告乙○○所為連續妨害自由、恐嚇取財2罪間，犯意各
      別，行為互殊，應分論併罰。
（八）被告乙○○前因贓物案件，經臺灣高等法院以89年度上易
      字第1371號判決判處有期徒刑4月確定，於89年11月23日
      執行完畢；又於94年間因重利、恐嚇取財等案件，經本院
      以94年度訴字第373號判決判處有期徒刑6月、4 月，並定
      應執行有期徒刑9月確定在案，而於95年5月8日易科罰金
      執行完畢，此有被告前案紀錄表乙紙附卷可稽，茲於5年
      以內再故意犯本件有期徒刑以上之罪，不論依修正前之刑
      法第47條，或修正後之刑法第47條第1項之規定，均構成
      累犯，對被告而言並無有利或不利之情形，自不生新舊法
      比較之問題，應逕依修正前之刑法第47條，論以累犯，並
      就妨害自由罪部分，遞加重其刑。
（九）被告甲○○所犯上開4罪間，犯意各別，行為互殊，應分
      論併罰。
（十）爰審酌被告乙○○之素行不佳，因想多賺錢之犯罪動機、
      目的、手段暴力、對被害人身心所生危害不輕及因犯罪所
      得之財物；被告甲○○之素行尚可，犯罪之手段對於被害
      人造成之損害不輕，因與被害人丁○○間之糾紛，不思循
      合法途逕解決，竟非法強行押走被害人丁○○，剝奪被害
      人行動自由，所為已造成被害人身心受創，惡性非輕；惟
      念及2人犯罪後均坦承犯行，已具悔意，犯後態度佳等一
      切情狀，分別就其等所犯上開各罪量處如主文所示之刑。
      另就被告甲○○所犯槍砲彈藥刀械管制條例第12條第4項
      之罪併科新臺幣1萬元之罰金，及易服勞役之折算標準。
      並分別依修正前刑法第51條第5款之規定，分別定其應執
      行之刑。
（十）扣案之土造子彈1顆，為違禁物，應法宣告沒收之。至其
      餘扣案物因與本案犯罪事實無關，爰均不為沒收之宣告。
四、適用法律：
（一）刑事訴訟法第273條之1第1項、第299條第1項前段。
（二）槍砲彈藥刀械管制條例第12條第4項。
（三）刑法第2條第1項前段、第302條第1項、第346條第1項、第
      38條第1項第1款、修正前刑法第28條、第55條、第47條、
      第51條第5款。
（四）罰金罰鍰提高標準條例第1條前段，現行法規所定貨幣單
      位折算新臺幣條例第2條。
本案經檢察官葉乃瑋到庭執行職務。
中　　華　　民　　國　　96　　年　　1 　　月　　16　　日
                  刑事第六庭    法　官　魏瑞紅
以上正本證明與原本無異。
如不服本判決應於收受本判決後十日內向本院提出上訴書狀，其
未敘述上訴理由者，並得於提起上訴後十日內向本院補提理由書
狀( 均須按他造當事人之人數附繕本 )「切勿逕送上級法院」。
中　　華　　民　　國　　96　　年　　1 　　月　　16　　日
                                書記官　吳月華
附錄論罪科刑法條：
中華民國刑法第302條第1項
（剝奪他人行動自由罪）
私行拘禁或以其他非法方法，剝奪人之行動自由者，處 5 年以
下有期徒刑、拘役或3百元以下罰金。
中華民國刑法第304條第1項
（強制罪）
以強暴、脅迫使人行無義務之事或妨害人行使權利者，處 3 年
以下有期徒刑、拘役或3百元以下罰金。
槍砲彈藥刀械管制條例第12條第4項
未經許可，持有、寄藏或意圖販賣而陳列子彈者，處 5 年以下
有期徒刑，併科新台幣300萬元以下罰金。
